【裁判字號】    98,中交簡上,870
【裁判日期】    990325
【裁判案由】    過失傷害
【裁判全文】
臺灣臺中地方法院刑事判決         98年度中交簡上字第870號
上  訴  人
即  被  告  乙○○
上列上訴人因過失傷害案件，不服本院簡易庭中華民國98年7 月
21日98年度中交簡字第1276號第一審判決（聲請簡易判決處刑書
案號：98年度偵字第12690 號），提起上訴，本院管轄之第二審
合議庭判決如下：
    主    文
上訴駁回。
乙○○緩刑貳年。
    犯罪事實
一、乙○○於民國98年1月9日下午，騎乘車號G5V-760 號重型機
    車，沿臺中市○○路往林森路之方向行駛，於同日下午2 時
    20分許，途經五權路2 之64號前，本應注意汽車行駛時之車
    前狀況，並隨時採取必要之安全措施。而依當時情形，又無
    不能注意之情事，竟疏未注意。適同一時、地，甲○○騎乘
    車號UBN-148 號輕型機車，沿同方向行駛在乙○○之前，因
    乙○○未注意車前狀況，不慎撞及甲○○機車之右側，致甲
    ○○人車倒地，並受有小腿及踝磨損或擦傷、膝挫傷、臉部
    之開放性傷口、牙橋有輕微搖動、牙床不適、內唇瘀血等傷
    害。乙○○肇事後停留在現場，待警方前往處理時當場承認
    其為肇事人並自願接受裁判。
二、案經甲○○訴由臺灣臺中地方法院檢察署檢察官聲請以簡易
    判決處刑。
    理    由
一、按被告以外之人於審判外之言詞或書面陳述，除法律有規定
    者外，不得作為證據，刑事訴訟法第159條第1項定有明文，
    此乃傳聞證據之排除法則。又傳聞法則之重要理論依據，在
    於傳聞證據未經當事人之反對詰問予以核實，乃予排斥，惟
    若當事人已放棄對原供述人之反對詰問權，於法院審判時表
    明同意該等傳聞證據可作為證據，基於證據資料愈豐富，愈
    有助於真實發現之理念，並貫徹刑事訴訟法修法加重當事人
    進行主義之精神，確認當事人對於證據能力有處分權之制度
    ，傳聞證據經當事人同意作為證據，法院認為適當者，亦得
    為證據。另當事人於調查證據時，對於傳聞證據表示「沒有
    意見」、「對於證據調查無意見」，而未於言詞辯論終結前
    聲明異議，應視為已有將該等傳聞證據採為證據之同意，此
    刑事訴訟法第159條之5定有明文。查本案所引之下列證據，
    均據上訴人即被告乙○○對證據能力表示「沒有意見」，亦
    未於本案言詞辯論終結前聲明異議，則本院審酌該等證據並
    無違法取證或證明力顯然過低之情事，均得採為證據。
二、訊據上訴人乙○○固坦承於上開時、地，與告訴人甲○○發
    生車禍之事實，惟矢口否認其有何過失，辯稱：當時係告訴
    人從內側車道竄出，伊來不及反應，係告訴人之機車車頭擦
    撞伊之機車左側云云。經查，上揭犯罪事實，業據告訴人於
    偵查中指訴歷歷，復有道路交通事故現場圖、調查報告表（
    一）、（二）各1份、現場照片8張及行政院衛生署臺中醫院
    診斷證明書2 份附卷可稽。再查，觀諸上開調查報告表及現
    場照片所示，上訴人之機車左前方及告訴人之機車右後方均
    留有擦撞痕跡；且被告在警詢之談話紀錄表中亦表示：「當
    時對方是由快車道向右切入慢車道，我看到時已來不及反應
    ，就與對方發生碰撞，致我車左側與對方右側擦撞，對方受
    傷送醫」等語，足認被告事後辯稱：係告訴人之機車車頭擦
    撞伊云云，顯然不足採信。再參酌上訴人於偵查中自承：車
    禍前告訴人應該是在伊之左前方乙節，更足證明上訴人確實
    未注意車前狀況。按汽車行駛時，駕駛人應注意車前狀況，
    並隨時採取必要之安全措施，道路交通安全規則第94條第3
    項訂有明文，上訴人駕車自應注意上述道路交通安全規定。
    且當時天氣晴朗，光線良好，路面無障礙物，又無不能注意
    之情形，竟疏不注意為之，以致肇事致告訴人受傷，上訴人
    顯有過失甚明。至告訴人之行向，究竟係原本行駛在與上訴
    人同一之車道上，抑或如上訴人所言係從快車道切入慢車道
    等情，對此雙方各執一詞；然無論告訴人之行向為何，均無
    解免於上訴人未注意車前狀況之過失罪責。又上訴人之過失
    行為，核與告訴人之受傷結果間，具有相當因果關係。綜上
    所述，上訴人犯行堪以認定。
三、核上訴人乙○○所為，係犯刑法第284條第1項前段之過失傷
    害罪嫌。而被告肇事後停留於現場，待警方前往處理時當場
    承認其為肇事人並自願接受裁判，有真誠悔悟之心，核與自
    首要件相符，爰依刑法第62條前段規定，減輕其刑。原審因
    認上訴人罪證明確，適用刑法第284條第1項前段、第62條前
    段、第41條第1項前段、刑法施行法第1條之1 等規定，就上
    訴人前揭犯行量處拘役40日，並諭知以1,000元折算1日之易
    科罰金折算標準，核其認事用法均無違誤，應予維持。上訴
    意旨雖以其行車已善盡注意義務，是被害人突然從左方撞擊
    其騎乘之機車，造成被害人自己重心不穩始人車倒地，車禍
    非其所造成云云，否認犯罪並指摘原判決不當，查本案經本
    院發函送臺灣省臺中市車輛行車事故鑑定委員會釐清本案肇
    事原因及雙方過失責任，該鑑定委員會雖以告訴人所騎乘之
    機車由快車道靠右駛入慢車道與慢車道上直行車擦撞為肇事
    原因，因認上訴人無肇事因素，惟查該鑑定意見所憑之現場
    圖及現場照片顯示，上訴人及告訴人所騎乘車輛之線道上有
    停車格，且該線道旁亦劃有車道線，是肇事車道顯非鑑定意
    見所稱之慢車道，且上訴人亦於本院審理時自承當時慢車道
    上有停放汽車，足見上訴人與告訴人當時非係騎乘於五權路
    往林森路方向之慢車道上甚明，復參酌上訴人之車輛係左前
    側下方與告訴人之車輛右側下方發生擦撞，此經上訴人與告
    訴人自承在卷，亦有道路交通事故現場圖、調查報告表（一
    ）、（二）各1份、現場照片8張在卷可證，足認告訴人車輛
    肇事當時應為騎乘於上訴人之左前方無誤，是告訴人所稱伊
    是在前方被上訴人追撞等語，應較可採。綜合上情，該鑑定
    委員會之鑑定意見，本院不予採信。上訴人復無其他事證可
    為佐證，其前開辯稱自難採信。是本院審酌被告犯罪之動機
    、手段、所生危害等一切情狀，認原判決量處被告拘役40
    日，量刑亦屬妥適。上訴指摘原判決不當，並無理由，應予
    駁回。
四、上訴人前未曾因故意犯罪受有期徒刑以上刑之宣告，有臺灣
    高等法院被告全國前案紀錄表1 份附卷可稽，素行良好，而
    其上揭犯罪情節並非重大，偶因一時失慮，致罹刑典，且被
    告於99年3 月11日本院審判程序中已當庭與告訴人達成和解
    ，並當庭交付新臺幣（下同）6萬5,000元予告訴人，此有本
    院和解筆錄1份在卷可憑，故經此偵審程序及刑之宣告等教
    訓後，上訴人當知所警惕，信無再犯之虞，本院因認其所宣
    告之刑，以暫不執行為適當，併予宣告如主文所示之緩刑，
    以啟自新。
據上論斷，應依刑事訴訟法第455條之1第1項、第3項、第364 條
、第368條、第373條，刑法第74條第1項第1款，判決如主文。
本案經檢察官丙○○到庭執行職務。
中    華    民    國    99    年    3     月    25    日
            刑事第四庭  審判長法  官 鄭永玉
                              法  官 張恩賜
                              法  官 潘曉玫
以上正本證明與原本無異。
本件不得上訴。
                              書記官 張齡方
中    華    民    國    99    年    3     月    25    日

司法院資訊處製作；財團法人民間司法改革基金會備份。
